【裁判字號】    90,交訴,46
【裁判日期】    900731
【裁判案由】    業務過失致死等
【裁判全文】
臺灣高雄地方法院刑事判決                            九十年度交訴字第四六號
    公  訴  人  臺灣高雄地方法院檢察署檢察官
    被      告  乙○○
右列被告因業務過失致死案件，經檢察官提起公訴（九十年度偵字第二○五號），本
院判決如左：
    主  文
乙○○服用酒類，不能安全駕駛動力交通工具而駕駛，處有期徒刑陸月；又從事業務
之人，因業務上之過失致人於死，處有期徒刑壹年陸月。應執行有期徒刑壹年拾月。
    事  實
一、乙○○考領有職業聯結車駕駛執照，係富強交通有限公司之司機，為從事駕駛業
    務之人，明知應注意飲酒後其吐氣所含酒精成份超過每公升零點二五毫克以上者
    ，不得駕車。於民國八十九年十二月二十日下午，在高雄市內某地飲用不詳數量
    之維士比、啤酒後，因受酒精影響，明知其反應、平衡感、感覺力、言語能力均
    已有所障礙，影響其駕駛能力，而處於不能安全駕駛動力交通工具之狀態，仍駕
    駛車號ＴＫ─五一六八號自用小客車，沿高雄縣岡山鎮○○○路由南向北行駛。
    於當日晚間九時二十分許，途經時速限制為每小時四十公里之高雄縣岡山鎮○○
    ○路與中山南路交岔口附近，本應注意汽車行駛時，駕駛人應注意車前狀況，並
    隨時採取必要之安全措施，以避免危險之發生，且依當時天候陰，夜間有照明光
    線，省道三岔路鋪裝有快、慢車道，路面乾燥無缺陷，道路無障礙物，視距良好
    ，依其智識、能力亦無不能注意之情事，竟酒醉駕駛上開自用小客車，以時速五
    十五公里貿然超速直行，復疏未注意前方有同向行駛、由翁政輝（有戴安全帽）
    所騎乘之車號ＸＫＺ─七二一號重型機車，待其發覺時已無法採取適當之安全措
    施，因煞車不及而自後方撞及翁政輝所騎乘之車號ＸＫＺ─七二一號重型機車，
    致翁政輝彈跳起撞及乙○○所駕駛車號ＴＫ─五一六八號自用小客車之前擋風玻
    璃後落地，翁政輝所騎乘之車號ＸＫＺ─七二一號重型機車亦向前滑行約六十公
    尺後起火燃燒，翁政輝因而受有頭部外傷併腦挫傷之傷害，經送醫急救後仍因傷
    重不治死亡。嗣經到場處理之員警當場測試乙○○呼氣之酒精濃度高達每公升零
    點六五毫克。
二、案經高雄縣警察局岡山分局報請臺灣高雄地方法院檢察署檢察官偵查起訴。
    理  由
一、訊據被告乙○○固坦承對於酒後駕駛車號ＴＫ─五一六八號自用小客車，沿高雄
    縣岡山鎮○○○路由南向北行駛，於八十九年十二月二十日晚間九時二十分許，
    途經高雄縣岡山鎮○○○路與中山南路交岔口附近，自後撞及由翁政輝所騎乘之
    車號ＸＫＺ─七二一號重型機車，因而致翁政輝死亡之事實；惟辯稱：伊並沒有
    喝醉，當時伊是行駛在高雄縣岡山鎮○○○路上，在準備右轉中山南路時，因為
    翁政輝所騎乘的機車突然由左方切入伊所行駛的車道前方，伊煞車不及才會撞到
    云云。
二、經查：
  (一)被告於八十九年十二月二十日晚間九時十分許，駕駛車號ＴＫ─五一六八號自用
    小客車，沿高雄縣岡山鎮○○○路由南向北行駛，途經高雄縣岡山鎮○○○路與
    中山南路交岔口附近，自後撞擊由翁政輝所騎乘之車號ＸＫＺ─七二一號重型機
    車，因而致翁政輝死亡之事實，業經被告供承不諱，核與證人即當天前往處理之
    員警甲○○證述情節相符，並有高雄縣警察局道路交通事故調查報告表、現場照
    片四張在卷可稽；而被害人翁政輝係因本件車禍受有頭部外傷併腦挫傷之傷害，
    經送醫急救後仍於當日不治死亡等情，亦經臺灣高雄地方法院檢察署檢察官督同
    法醫師相驗明確，製有相驗屍體證明書、鑑定驗斷書、勘驗筆錄等在卷足憑。
  (二)按刑法第一百八十五條之三規定所謂「不能安全駕駛」，乃抽象危險犯，並不以
    發生具體危險為必要，另參酌德國、美國之認定標準，對於吐氣後所含酒精濃度
    已達每公升○．五五毫克或血液中酒精濃度達○．一一％（ｍｇ＼ｄＬ）以上者
    ，肇事率為一般正常人之十倍，有法務部八十八年五月十八日法八八檢字第００
    一六六九號函可資參佐，是以被告於八十九年十二月二十日晚間九時十分許肇事
    後，經據報到場處理之警員於同日晚間十時零六分測試其呼氣之酒精濃度，仍測
    得被告吐氣酒精濃度為每公升零點六五毫克，有酒精測試紙一紙及高雄縣警察局
    高警交字第Ｎ00000000號舉發違反道路交通管理事件通知單一紙可參，
    足見被告發生駕車肇事之危險性，已高出一般人甚多，輔以被告並已實際發生駕
    車肇事之情事，顯見被告已達不能安全駕駛動力交通工具之情狀甚明。
  (三)按行車速度應依標誌規定，無標誌者在市區道路時速不得超過四十公里，在郊區
    道路時速不得超過六十公里；又駕駛人駕駛汽車應注意車前狀況，並隨時採取必
    要之安全措施；再飲酒後，其吐氣所含酒精成分超過每公升０點二五亳克以上者
    ，不得開車；道路交通安全規則第九十三條第一項第一款、第九十四條第三項、
    第一百十四條第二款分別定有明文，此為一般駕駛人應注意並能注意之事項，本
    件被告既考領有職業聯結車駕駛執照，自難諉為不知。查本件肇事地點之時速限
    制為每小時四十公里，有高雄縣警察局道路交通事故調查報告表可佐，以被告肇
    事後遺留於現場之煞車痕長度為十八點四公尺折算，被告肇事時之時速為五十五
    公里，顯已超出該路段之速限甚多。況依當時天候陰，夜間有照明光線，省道三
    岔路鋪裝有快、慢車道，路面乾燥無缺陷，道路無障礙物，視距良好，依其智識
    、能力亦無不能注意之情形，被告行經肇事路段，竟疏未注意車前狀況，並隨時
    採取必要之閃避、煞停等安全措施，自後追撞被害人翁政輝所騎乘之機車，其有
    過失，甚為明顯，臺灣省高屏澎區車輛行車事故鑑定委員會亦同此認定，有該會
    高屏澎鑑字第九○○七八九號鑑定意見書可參。而被害人翁政輝因本件道路交通
    事故死亡，與被告之過失行為間，有相當之因果關係一情，亦堪認定。事證明確
    ，被告犯行，均堪認定。
三、查本件被告乙○○係富強交通有限公司之司機，業經被告供承在卷，為從事業務
    之人，其於服用酒類不能安全駕駛動力交通工具而駕車肇事致人於死，核其所為
    ，係犯刑法第一百八十五條之三之服用酒類不能安全駕駛動力交通工具而駕駛罪
    及同法第二百七十六條第二項之業務過失致人於死罪。又刑法上所謂業務係指以
    具有反覆同種類之行為為目的之社會活動，即足當之，至其報酬有無，是否以營
    利為目的，均非所問，則職業駕駛人既係從事駕駛業務之人，不論其駕駛為自用
    小客車或其他車輛，均不失為業務上之行為性質；且汽車駕駛人之駕駛工作，乃
    隨時可致他人身體、生命於危險之行為，復係基於其駕駛業務，繼續的反覆執行
    之行為，因此其就該駕駛行為自應施以經常性之特別注意義務，俾免他人身體、
    生命發生危險，被告既為富強交通有限公司之司機，駕駛工作自屬其業務，其在
    社會活動中本其駕駛之地位駕駛車輛，即屬於基於駕駛之地位而反覆執行事務，
    故而其基於駕駛地位之駕車行為，不問該次駕駛行為之目的為何，均應認係其業
    務上之行為（最高法院九十年度台上字第三二五五號裁判參照），附此敘明。被
    告所犯上開二罪，犯意各別，行為互殊，應予分論併罰。又被告酒醉駕車，因而
    致人死亡，其所犯業務過失致死部分，應依道路交通管理處罰條例第八十六條第
    一項規定，加重其刑至二分之一。爰審酌被告考領有職業聯結車駕駛執照，並以
    從事駕駛為業，本應更加謹慎駕駛，且酒精成分對人之意識能力具有不良影響，
    酒後駕車於道路上行駛，對一般往來之公眾及駕駛人自身皆具有高度危險性乃一
    般大眾所周知，被告竟於酒後貿然駕駛動力交通工具，罔顧公眾行之安全，肇事
    致人於死，惡性非輕，且與被害人家屬達成和解後，猶不依約履行和解條件，補
    償被害人家屬之損害等一切情狀，分別量處如主文所示之刑，並定其應執行之刑
    ，以資懲儆。至被告雖辯稱係其託人以0000000000號電話報警處理等
    語，惟經本院向高雄縣警察局查詢結果，當日高雄縣警察局勤務指揮中心一一○
    報案台係接獲民眾以0000000000號電話報案，有高雄縣警察局九十年
    七月高警勤字第二四六九四號函附之高雄縣警察局一一○報案台中心受理各類案
    件記錄表可考，是該電話顯非被告所有，再經向高雄縣消防局查詢結果，亦無被
    告所稱以前開0000000000號電話報警之記錄，有高雄縣消防局緊急傷
    病患送醫服務登記簿可憑，故難認被告前開辯詞為真，其所為自與刑法第六十二
    條自首之要件不符，附此敘明。
據上論斷，應依刑事訴訟法第二百九十九條第一項前段，道路交通管理處罰條例第八
十六條第一項，刑法第十一條、第一百八十五條之三、第二百七十六條第二項、第五
十一條第五款，罰金罰鍰提高標準條例第一條前段，判決如主文。
中      華      民      國    九十      年      七      月    三十一    日
                                  臺灣高雄地方法院交通法庭
                                      法  官    曾  淑  娟
右正本證明與原本無異。
如不服本判決，應於判決送達後十日內，向本院提出上訴狀。
                                      書記官    陳  恩  如
中      華      民      國    九十      年      八      月      二      日
附錄本判決論罪之法條：
中華民國刑法第一百八十五條之三：
服用毒品、麻醉藥品、酒類或其他相類之物，不能安全駕駛動力交通工具而駕駛者，
處一年以下有期徒刑、拘役或三萬元以下罰金。
中華民國刑法第二百七十六條第二項：
從事業務之人，因業務上之過失犯前項之罪者，處五年以下有期徒刑或拘役，得併科
三千元以下罰金。


司法院資訊處製作；財團法人民間司法改革基金會備份。
